【裁判字號】    97,交抗,604
【裁判日期】    970530
【裁判案由】    違反道路交通管理處罰條例
【裁判全文】
臺灣高等法院交通事件裁定             97年度交抗字第604號
抗  告  人
即受處分人  甲○○
上列抗告人因違反道路交通管理處罰條例案件，不服臺灣臺北地
方法院，中華民國97年5月2日所為裁定（97年度交聲字第835號
），提起抗告，本院裁定如下：
    主  文
抗告駁回。
    理  由
一、本件抗告理由略以：
（一）抗告人已清楚違反道路交通管理事件統一裁罰基準及處理
      細則第十一條第一項第一款之規定，然條文中所載明員警
      應於受處分人拒絕簽收員警開立之舉發違反交通管理事件
      通知單後，經員警在通知單上載明受處分人拒絕簽收之事
      由「並當場告知應到案之時間、地點」。
（二）然而，根據聲請人之記憶所及，員警並「無」當場告知應
      到案之時間、地點，又於其後直接收到加重處罰裁決書前
      ，亦無通知繳交罰鍰，而直接裁罰加重至最高金額。若聲
      請人之記憶有誤，自當依法接受裁罰，然在未有確立聲請
      人之記憶有誤之情況下而據此裁定，實有失公允，則請撤
      銷原裁定，更為適當之裁定云云。
二、按汽車駕駛人，未領有駕駛執照駕駛小型車者，處新臺幣（
    下同）六千元以上一萬二千元以下罰鍰，並當場禁止其駕駛
    ，道路交通管理處罰條例第二十一條第一項第一款定有明文
    。
三、本院查：
（一）本件抗告人即異議人即受處分人（下稱受處分人）甲○○
      於民國（下同）九十六年十一月二十三日中午十二時許，
      未領有駕駛執照駕駛車牌號碼ＢＮ─○○八三號自用小客
      車，行經臺北市○○區○○街、寶慶路口時，為執行勤務
      之臺北市政府警察局中正第一分局員警攔停後發現其未領
      有駕駛執照而駕車，即以受處分人有違反前揭道路交通管
      理處罰條例第二十一條第一項第一款之行為掣單舉發，因
      受處分人拒絕簽收員警開立之舉發違反道路交通管理事件
      通知單，經員警在通知單上載明受處分人拒絕簽收之事由
      並當場告知應到案之時間、地點後，依違反道路交通管理
      事件統一裁罰基準及處理細則第十一條第一項第一款規定
      ，視為受處分人已經收受該通知單，嗣因受處分人未依限
      自行到案，原處分機關乃依前揭道路交通管理處罰條例第
      二十一條第一項第一款、違反道路交通管理事件統一裁罰
      基準及處理細則等規定，裁處受處分人罰鍰一萬二千元。
（二）受處分人之原聲明異議意旨及抗告意旨雖以：受處分人固
      不否認未領有駕駛執照於上述時、地駕駛車牌號碼ＢＮ─
      ○○八三號自用小客車為警攔停之事實，惟其未收到相關
      舉發單、裁決書或通知繳交罰鍰，直接收到加重處罰裁決
      書，加重裁罰至最高金額一萬二千元，實有失公允云云，
      惟查：
  、行為人有道路交通管理處罰條例之情形者，應填製舉發違
      反道路交通管理事件通知單（以下簡稱通知單），並於被
      通知人欄予以勾記，其通知聯依下列規定辦理：一、當場
      舉發者，應填記駕駛人或行為人姓名、性別、出生年月日
      、地址、身分證統一編號及車主姓名、地址、車牌號碼、
      車輛種類。被查獲之駕駛人或行為人為受處分人時，應於
      填記通知單後將通知聯交付該駕駛人或行為人簽名或蓋章
      收受之；拒絕簽章者，仍應將通知聯交付該駕駛人或行為
      人收受，並記明其事由及交付之時間；拒絕收受者，應告
      知其應到案時間及處所，並記明事由與告知事項，視為已
      收受，違反道路交通管理事件統一裁罰基準及處理細則第
      十一條第一項第一款定有明文。
  、查，本件員警告發時，因受處分人拒絕簽名、收受通知單
      ，經執勤員警當場於通知單上載明事由並告知受處分人應
      到案地點、時間一節，有臺北市政府警察局中正第一分局
      九十七年三月七日北市警中正一分交字第○九七三二二六
      九七○○號函在卷足憑（本院卷第十頁），足認本件舉發
      員警已依上開規定辦理，本件通知單應視為受處分人已經
      收受，受處分人辯稱其未收到罰單一節，係因受處分人拒
      絕當場簽收所致，自不影響舉發之效力，是本件受處分人
      明知應於十五日內到案，仍逾越應到案日期六十日以上未
      繳納罰鍰之情，亦堪認定。則本件舉發單視為受處分人已
      經收受，是受處分人上開辯解，難予採信。
四、綜上所述，本件受處分人確有未領有駕駛執照駕駛小型車之
    違規行為，舉發機關依法舉發、原處分機關依道路交通管理
    處罰條例第二十一條第一項第一款及違反道路交通管理事件
    統一裁罰基準及處理細則等規定，裁處罰鍰一萬二千元，均
    屬有據。原審以本件受處分人之異議為無理由，而以裁定駁
    回其異議之聲明，難認為無理由；受處分人之抗告意旨仍執
    陳詞，提起抗告，指摘原裁定不當，顯無理由，自應予駁回
    。
五、據上論結，應依道路交通案件處理辦法第26條，刑事訴訟法
    第412條，裁定如主文。
中    華    民    國    97    年    5     月    30    日
                  刑事第十六庭審判長法  官  溫耀源
                                    法  官  王敏慧
                                    法  官  許增男
以上正本證明與原本無異。
不得再抗告。
                                    書記官  葉金發
中    華    民    國    97    年    5     月    30    日


司法院資訊處製作；財團法人民間司法改革基金會備份。
